臺灣宜蘭地方法院民事判決
                                       110年度訴字第70號
原      告  林韋廷  
訴訟代理人  林易徵律師
            黃智謙律師
被      告  中租迪和股份有限公司

法定代理人  陳鳳龍  
訴訟代理人  龎笠中  
            許汶任  
上列當事人間債務人異議之訴事件，本院於民國110年8月24日言
詞辯論終結，判決如下：
    主  文
確認被告對於臺灣士林地方法院105年度司票字第6219號民事裁
定所載如附表所示之本票，關於原告為發票人部分之本票債權請
求權不存在。
本院108年度司執字第17047號給付票款強制執行事件對原告所為
之強制執行程序，應予撤銷。
被告不得執臺灣士林地方法院105年度司票字第6219號民事裁定
，對原告強制執行。
訴訟費用新臺幣壹萬陸仟伍佰肆拾參元由被告負擔。
    事實及理由
一、原告主張：原告所簽發如附表所示之本票（下稱系爭本票）
    ，被告於民國105年8月12日就系爭本票向臺灣士林地方法院
    聲請本票裁定，經臺灣士林地方法院於民國105年8月17日為
    105年度司票字第6219號裁定（下稱系爭本票裁定），於105
    年9月5日確定，被告於108年9月19日始向本院聲請強制執行
    ，經本院108年度司執字第17047號給付票款強制執行事件（
    下稱系爭執行事件）執行中。惟系爭本票到期日為105年6月
    30日，其請求權消滅時效為3年，至108年6月30日期滿，已
    罹於3年時效，是系爭本票債權之請求權已歸於消滅，原告
    拒絕履行，爰依法請求確認系爭本票債權請求權不存在、並
    依强制執行法第14條第1項規定請求撤銷上開强制執行程序
    ，並聲明如主文所示。
二、被告抗辯：訴外人廣鑫塑膠有限公司（下稱廣鑫公司）前於
    104年10月27日以原告及訴外人林漢良為連帶保證人，與被
    告訂立分期付款買賣契約（下稱系爭契約)，並依系爭契約
    第5條第5項之約定共同簽發系爭本票作為系爭契約履行之擔
    保。被告已向臺灣士林地方法院聲請本票裁定確定在案。廣
    鑫公司又與原告及林漢良於105年7月間向被告申請展延還款
    ，原告並於106年10月間向被告提出於償還被告新臺幣（下
    同）100萬元之金額後，請求被告出具系爭冬山鄉擔保不動
    產之最高限額抵押權拋棄文件之部分清償方案，並於106年1
    0月30日將該筆款項匯款至被告帳戶，上開承認之行為已生
    時效中斷之效力，並無本票債權逾三年時效期間，原告不得
    拒絕給付等語。並聲明：原告之訴駁回。
三、原告主張㈠、訴外人廣鑫公司前於104年10月27日以原告及訴
    外人林漢良為連帶保證人，與被告訂立系爭契約，並共同簽
    發系爭本票，以擔保系爭契約買賣價金之給付。復於105年7
    月19日以原告及訴外人林漢良為連帶保證人，與被告訂立切
    結書，約定系爭契約之清償方式。㈡、被告於105年間就系爭
    本票向臺灣士林地方法院聲請本票裁定，經臺灣士林地方法
    院核發系爭本票裁定，於105年9月5日確定。被告於108年9
    月19日以系爭本票裁定向本院聲請強制執行，經本院以系爭
    執行事件執行中等事實，為被告所不爭執（本院卷第88頁）
    ，且有兩造分別提出之買賣契約書（本院卷第45至47頁）、
    切結書（本院卷第49頁）、系爭本票、系爭本票裁定及確定
    證明書（本院卷第13至17頁）、强制執行聲請狀（本院卷第
    19頁）在卷可查，並經本院調取臺灣士林地方法院105年度
    司票字第6219號本票裁定卷及本院108年度司執字第17047號
    給付票款强制執行卷查明屬實，原告主張之上開事實應堪信
    為真實。
四、按票據上之權利，對匯票承兌人及本票發票人，自到期日起
     算；見票即付之本票，自發票日起算；三年間不行使，因
    時 效而消滅。對支票發票人自發票日起算，一年間不行使
    ，因時效而消滅，票據法第22條第1項、第120條第2項定有
    明文。又消滅時效因請求、承認、起訴而中斷；時效中斷者
    ，自中斷之事由終止時，重行起算；時效完成後，債務人得
    拒絕給付，民法第129條第1項、第137條第1項、第144條第1
    項亦分別定有明文。又按本票執票人聲請裁定本票强制執行
    之行為 ，雖非起訴，而屬非訟事件，惟係經由法院向本票
    債務人表示行使本票債權之意思，自屬民法第129條第1項第
    1款之請求而發生中斷時效之效果（最高法院93年度台上字
    第2329號民事判決參照）。按對於取得執行名義之債務，若
    於請求後六個月內不開始强制執行，其時效視為不中斷（最
    高法院67年台上字第434號民事判例參照）。
㈠、經查，系爭本票到期日為105年6月30日，依上揭說明，票款
    請求權之時效期間為3年，該請求權應於108年6月30日時效
    屆至。而被告雖於105年8月12日就系爭本票向臺灣士林地方
    法院聲請本票裁定，經該院核發系爭本票裁定，於105年9月
    5日確定，則依上開說明，聲請本票裁定屬民法第129條第1
    項第1款之請求而發生時效中斷之效力。然被告並未於聲請
    本票裁定後六個月內就該本票裁定聲請强制執行，而遲至10
    8年9月19日始向本院聲請強制執行，則其時效即視為不中斷
    。則被告據本票裁定聲請強制執行時，距105年6月30日已逾
    3年，是原告依票據法第22條第1項前段規定主張時效消滅，
    拒絕給付，自屬有據。
㈡、被告雖辯稱原告於106年10月30日將100萬元匯至被告帳戶，
    上開承認之行為已生時效中斷之效力等語，為原告所否認。
    經查該100萬元之匯款人為廣鑫公司，有被告所陳報之還款
    明細可參（本院卷第95頁）。被告雖主張其曾於106年10月3
    1日抛棄原告前以其宜蘭縣冬山鄉所有之不動產為被告設定
    之最高限額抵押權，證明原告知悉廣鑫公司上開還款100萬
    之行為。然廣鑫公司為本債務人，其還款之行為，與原告之
    行為究屬二事，縱原告知悉，亦難解釋為原告承認其債務。
    此外被告未能舉證證明原告確有承認其債務而生時效中斷之
    效果，此部分主張自不可採。
㈢、至被告所辯關於原告曾同意延展清償期等語，惟查，原告之
    切結書係105年7月19日所訂立（本院卷第49頁），且有關延
    期清償屬兩造間就系爭契約之約定，與系爭執行名義之票款
    請求權，兩者並不相同，故被告執此等事由，主張票款請求
    權發生中斷時效之法律效果，並不可取。
五、按執行名義成立後，如有消滅或妨礙債權人請求之事由發生
    ，債務人得於強制執行程序終結前，向執行法院對債權人提
    起異議之訴，強制執行法第14條第1項定有明文。所謂有消
    滅債權人請求之事由，係指可使執行名義所載實體上請求權
    之全部或一部失其存在之事由，消滅時效完成為請求權絕對
    消滅事由，能致執行名義所載之請求權不得執行，自當屬之
    。查原告得主張時效抗辯而拒絕給付，已如上述。被告雖曾
    聲請系爭本票裁定，然未於六個月內聲請强制執行，遲至時
    效完成後，再持系爭本票裁定向本院聲請強制執行，因系爭
    本票債權之請求權罹於時效，則原告依強制執行法第14條第
    1項之規定，提起本件債務人異議之訴，請求撤銷系爭執行
    事件對其所為之執行程序，為有理由，應予准許。
六、被告就原告之系爭本票票款請求權已於108年6月30日罹於時
    效而消滅，則原告拒絕給付，洵屬有據，被告自不得再以系
    爭本票裁定向原告聲請強制執行。
七、綜上，系爭本票裁定所載之本票債權請求權罹於時效而消滅
    ，原告主張時效抗辯而拒絕給付，自屬有據。原告請求確認
    系爭本票債權請求權不存在，並依強制執行法第14條第1項
    之規定請求撤銷系爭執行事件之強制執行程序，及請求被告
    不得持系爭本票裁定為執行名義，對原告之財產為強制執行
    ，均有理由，應予准許。
八、本件判決之基礎已臻明確，兩造其餘攻擊防禦方法及未經援
     用之舉證，經審酌核與本件判決結果不生影響，不再一一
    論
    述，附此敘明。
九、訴訟費用負擔之依據：民事訴訟法第78條。
中　　華　　民　　國　　110 　年　　9 　　月　　7 　　日
                  民事庭  法  官  謝佩玲
以上正本係照原本作成。
如對本判決上訴，須於判決送達後20日之不變期間內，向本院提
出上訴狀（應附繕本）。
中　　華　　民　　國　　110 　年　　9 　　月　　7 　　日
                          書記官　陳建琪
附表：
票據種類 票面金額 （新臺幣） 受款人 發票人 發票日 （民國） 到期日 本票 4,874,000元 中租迪和股份有限公司 廣鑫塑膠有限公司 林漢良 林韋廷 104年10月27日 105年6月30日 【其他記載事項】 　⒈本票據免除作成拒絕證書及票據法第89條之通知義務 　⒉利息自到期日起按年息百分之20計付 　⒊本票據之發票人不可撤銷地特別授權執票人及其代理人、受僱人或其指定人填載本票據之到期日及其他應記載事項 　⒋付款地：臺北市○○區○○路000號8樓至12樓